【裁判字號】    97,台上,894
【裁判日期】    970306
【裁判案由】    違反森林法
【裁判全文】
最高法院刑事判決              九十七年度台上字第八九四號
上  訴  人  甲○○
            乙○○
共      同
選任辯護人  黃慕容律師
上列上訴人等因違反森林法案件，不服台灣高等法院台南分院中
華民國九十六年二月五日第二審更審判決（九十五年度重上更(二)
字第一二０號，起訴案號：台灣台南地方法院檢察署八十八年度
偵字第三四三九號），提起上訴，本院判決如下：
    主  文
上訴駁回。
    理  由
按刑事訴訟法第三百七十七條規定：上訴於第三審法院，非以判
決違背法令為理由，不得為之。是提起第三審上訴，應以原判決
違背法令為理由，係屬法定要件，如果上訴理由書狀未依據卷內
訴訟資料，具體指摘原判決不適用何種法則或如何適用不當，或
所指摘原判決違法情事，顯與法律規定得為第三審上訴理由之違
法情形，不相適合時，均應認其上訴為違背法律上之程式，予以
駁回。本件原審經審理結果，認為上訴人甲○○、乙○○違反森
林法、竊盜及竊佔等犯行明確，因而撤銷第一審科刑之判決，比
較行為時及裁判時法律，適用最有利於上訴人二人之規定，改判
仍依想像競合犯、牽連犯，從一重均論處上訴人二人共同於保安
林內，擅自設置工作物罪刑，已詳敘調查、取捨證據之結果及憑
以認定犯罪事實之心證理由。並就上訴人二人否認犯行之供詞及
其等所辯各語認非可採，予以論述。上訴人二人共同上訴意旨略
以：（一）、原判決既認上訴人二人就原判決事實欄二所示違反
森林法等犯行，彼此間有共同犯意聯絡，另卻又認定華豐營造有
限公司出讓疏濬工程僅由乙○○一人取得，均有判決理由矛盾之
違誤。（二）、原判決事實欄既認上訴人二人業因原判決事實欄
二所示犯行，於民國八十七年六月十一日下午三時五十分許，在
乙○○住處被查獲金印砂石行之經營資料一批，卻又謂上訴人二
人於八十七年七月間起，共同盜採土方三萬餘立方公尺等情，然
上訴人二人縱然至愚，亦不致於遭查獲後復共同竊盜，原判決認
定事實，顯然時空錯置，前後矛盾，有違論理法則。（三）、金
印砂石行早於八十六年三月間即成立，甲○○因乙○○係其女婿
，而陪同前往向台南市政府申請疏濬工程，並無違情之處，且時
已八十六年五月間，何能據而推論金印砂石行係上訴人二人共同
籌組，並進一步認定甲○○就本件違反森林法等犯行應與乙○○
負共同正犯之責；又公訴意旨所為量刑及褫奪公權之請求，均係
針對甲○○，乃原判決理由竟併說明乙○○無宣告褫奪公權之必
要，均顯有違失。（四）、原判決認證人許金江、蔡文傳、吳福
義、蔡金塗、蔡進壽、洪英才、呂賜興等於警詢中所述，均得作
為證據，然就起訴書同列為證據之被害人江木傳卻未說明理由即
不予採信，已嫌疏漏，且江木傳自稱受損新台幣（下同）一百餘
萬元，並未提出證據，實難遽採。又吳福義、蔡金塗、蔡進壽、
洪英才於警詢中之供詞，核與其等嗣於原審更審前審理時所述不
符，原判決就彼等於法院審理中所為經具結之證言，徒以純屬事
後迴護等空泛理由，即捨棄不採，反而採信彼等警詢中之供述，
已難謂妥；況蔡進壽警詢時之陳述，乃屬傳聞，且其與甲○○曾
競選台南市安南區四草里里長，蔡金塗雖係甲○○姪女婿，與蔡
進壽更為親兄弟，彼等警詢中所供難免因選舉恩怨而受影響，難
期真實；洪英才學歷僅國小畢業，警詢時若非詢問之人提供參考
資料，豈有陳述如此詳盡之可能；呂賜興警詢時所為不利上訴人
二人之供述，顯係詢問者預設立場，以暗示之方法所為，且未經
檢察官複訊，應無證據能力，乃原判決俱採為認定上訴人二人犯
罪之證據，顯有違誤。（五）、證人吳頂東住所設於台南市○○
路，有戶籍謄本為憑，法務部調查局詢問時卻陳稱其係於同市安
南區四草地區土生土長等語，顯非實在，原判決仍採之為不利上
訴人二人之證據，有違證據法則。（六）、甲○○於八十七年由
蔡進壽取代為里長後，迄九十五年六、七月間，再度獲選為里長
，足見其服務桑梓不遺餘力，始終如一；乙○○因所經營之砂石
行纏訟至今，而結束營業，並未為非作歹，原判決所述上訴人二
人利用權勢，竊佔公地謀取私利，並否認犯行，不知悔改等理由
量處重刑，上訴人二人實難承受云云。惟查：（一）、原判決認
定上訴人二人就其事實欄二所示違反森林法等犯行，有犯意聯絡
及行為分擔，均為共同正犯，主要係依憑證人吳頂東、蔡進壽、
洪英才、吳福義、呂賜興、許金江、蔡金塗、蔡文傳就上訴人二
人共同以「金印砂石行」之名義，承包原判決事實欄二所示砂石
採取工程，並均參與採取、抽送砂石之工作等情，已供述綦詳；
呂賜興更證稱甲○○曾帶同乙○○前往台南市政府接洽上開採砂
工程事宜等語，而甲○○住處並經查獲標示有「金印砂石行」名
號之甲○○名片，適足佐證上開證言之真實性，則甲○○既實際
參與採取、抽送砂石工程，衡情就設置原判決事實欄二所示供抽
砂用之鐵製輸送管，自不可能置身事外毫未參與或諉為不知等情
，業於理由內論述甚詳。就證人蔡進壽、吳福義及洪英才嗣於審
理中更易其詞，改稱對上訴人二人盜採砂石違法設置工作物之事
均不知情等語，如何不足採信，亦於理由逐一指駁。此乃原審本
其職權之行使，對調查所得之證據定其取捨，為價值上之判斷，
核未違背客觀上之經驗法則與論理法則，自非上訴意旨憑個人主
觀意思所得任意指摘。（二）、原判決理由說明上訴人二人依其
犯罪性質，均無褫奪公權之必要，爰未依檢察官之聲請，宣告褫
奪公權云者，雖公訴意旨實未就乙○○部分聲請宣告褫奪公權，
亦難謂係足以影響判決本旨之瑕疵而得據以提起第三審上訴。（
三）、刑事訴訟法第三百十條規定有罪判決書應記載認定犯罪事
實所憑之證據及認定之理由與對於被告有利之證據不採納之理由
，是有罪判決書關於證據之取捨，所應記載者，為所採取之不利
被告證據與經捨棄不採之有利被告證據及取捨之理由，其旨乃在
保障被告訴訟上之利益。故不利被告之證據原判決未予採納者，
縱未說明理由，於被告既無不利可言，即難指為違法。被害人江
木傳所為因上訴人二人本件犯行受有損害之供述，係不利於上訴
人二人之指訴，原判決既未採為裁判之基礎，縱未說明理由，亦
無上訴意旨所指理由不備之可議。（四）、量刑之輕重，係屬事
實審法院得依職權自由裁量之事項，苟於量刑時，已斟酌刑法第
五十七條各款所列情狀，而未逾越法定範圍，又未濫用其職權，
即不得遽指為違法。原判決於量刑時，已依上揭規定，就上訴人
二人謀取私利之犯罪動機，犯罪所獲利益及犯後猶矢口否認之態
度等一切情狀，予以綜合考量，而為刑之量定，既未逾越法定刑
度，又未濫用自由裁量之權限，上訴意旨未指摘原判決關於其科
刑部分有何違背法令，僅單純就科刑輕重而為爭執，自非適法之
第三審上訴理由。其餘上訴意旨，或仍執其對法律適用上顯然誤
解之陳詞，指摘原判決違法，或未依據原判決及卷證資料，具體
表明原判決如何違背法令，徒憑個人主觀意見，對原審職權之適
法行使，漫事爭論，或就原判決理由已詳為論斷之事項，任意指
摘，均顯與法定得為第三審上訴理由之情形不相適合。此部分上
訴俱難認已符合上訴第三審之形式要件，為違背法律上程式，應
予駁回。至原判決認上訴人二人尚想像競合及牽連觸犯竊盜、竊
佔等不得上訴第三審罪名部分，因得上訴之違反森林法重罪部分
，上訴不合法，則上訴人二人就此等輕罪部分之上訴，自無從適
用審判不可分之原則，併為實體上之審判，亦應從程序上併予駁
回。
據上論結，應依刑事訴訟法第三百九十五條前段，判決如主文。
中    華    民    國    九十七    年   三   月   六   日
                      最高法院刑事第五庭
                          審判長法官  張  淳  淙
                                法官  劉  介  民
                                法官  張  春  福
                                法官  蔡  彩  貞
                                法官  林  俊  益
      本件正本證明與原本無異
                                      書  記  官
中    華    民    國  九十七  年    三    月   十三   日
                                                     M


司法院資訊處製作；財團法人民間司法改革基金會備份。
